【裁判字號】    97,整抗,19
【裁判日期】    970421
【裁判案由】    公司重整
【裁判全文】
臺灣臺北地方法院民事裁定              97年度整抗字第19號
抗  告  人  耕旺企業有限公司
法定代理人  乙○○
相  對  人  德寶營造股份有限公司
法定代理人  丁○○
            丙○○
            甲○○
上列當事人間重整債權聲明異議事件，抗告人對於中華民國96年
10月1日本院95年度整字第2號第一審裁定提起抗告，本院裁定如
下：
    主  文
抗告駁回。
抗告程序費用新臺幣壹仟元由抗告人負擔。
    理  由
一、抗告意旨略以：抗告人於原審申報重整債權新台幣（下同）
    666 萬7,327 元，相對人僅承認157 萬5,498 元，其餘則以
    帳上無此負債為由一概否認，卻未提出任何證據；其中第1
    筆債權479 萬1,686 元部分，抗告人所提簽單上相對人員工
    之簽名並無造假，相對人未詢問於簽單上簽名之員工即否認
    簽名之真正，原審率予剔除，顯有違誤，爰依法提起抗告等
    語。
二、原審對抗告人申報重整債權金額666 萬7,327 元債權，准以
    157 萬5,498 元列入重整債權，抗告人對不利部分不服（即
    原裁定附表編號第1 筆、第6 至8 筆），提起抗告（准許列
    入重整債權部分，未據相對人不服，業經確定）。
三、按法院審查重整債權及股東權之期日，重整監督人、重整人
    及公司負責人應到場備詢，重整債權人、股東及其他利害關
    係人，得到場陳述意見。有異議之債權或股東權，由法院裁
    定之；就債權或股東權有實體上之爭執者，應由有爭執之利
    害關係人，於前項裁定送達後20日內提起確認之訴，並應向
    法院為起訴之證明，經起訴後在判決確定前，仍依前項裁定
    之內容及數額行使其權利。但依重整計畫受清償時，應予提
    存，公司法第299 條定有明文。是依上開規定，重整法院就
    有異議之債權僅得為形式上之審查，如對重整法院所為准否
    列入重整債權之裁定有「實體上」之爭執者，應由有爭執之
    利害關係人提起確認之訴救濟。
四、經查：
  (一)抗告人於原審申報如原裁定附表編號第1 筆債權479 萬1,68
    6 元、第6 筆債權7 萬2,259 元、第7 筆債權9,030 元，固
    據提出計價單、工作簽單及發票為憑（見原審卷第12至60頁
    、第70至71頁），惟為相對人所否認，已難信屬實；況上開
    計價單、工作簽單等均為抗告人自行製作，核其性質為私文
    書，既經抗告人否認真正（見筆錄卷第20頁），按諸民事訴
    訟法第357 條前段：「私文書應由舉證人證其真正」，應由
    抗告人負舉證責任，抗告人復未提出足資證明債權存在之文
    件以供審酌，即難採信。又系爭第1 筆債權，依其所提出計
    價單日期顯示係從92年6 月14日至94年1 月27日之工程款，
    自抗告人施作起竟延宕工程款未付近2 年，累計積欠工程款
    金額達479 萬1,686 元，抗告人竟未就工程款給付問題與相
    對人交涉，仍繼續施作，避免損失，殊與一般工程慣習有違
    ，從形式上觀之，尚難遽謂抗告人於原審申報之上開債權為
    真。
  (二)又抗告人申報如原裁定附表編號第8 筆債權土方工程款30萬
    6629 元 ，並提出發票佐憑（見原審卷第73頁），相對人經
    審核結果，僅自認其中8 萬7775元部分，否認其餘工程款（
    見原審卷第1 頁），抗告人復未提出其他足資證明其確有上
    述金額債權存在之文件，則抗告人對相對人是否確有上述金
    額之土方工程款債權，即非無疑。
  (三)綜上所述，兩造就系爭債權仍有實體上爭執，揆諸前開說明
    ，應非本件債權異議之非訟程序所得審究，允宜由抗告人另
    行提起確認之訴處理。原裁定就抗告人於原審申報重整債權
    666 萬7327元，准以157 萬5498元列入重整債權，核無違誤
    。抗告人猶執前詞，指摘原裁定不當，為無理由，應予駁回
    。
五、據上論結，本件抗告為無理由，依非訟事件法第21條第2 項
    、第24條第1 項、第46條、民事訴訟法第495 條之1 第1 項
    、第449 條第1 項、第78條，裁定如主文。
中    華    民    國    97    年    4     月    21    日
                  民事第五庭   審判長法    官  薛中興
                                     法    官  林妙黛
                                     法    官  胡宏文
以上正本係照原本作成
如不服本裁定，僅得於收受本裁定正本送達後10日內，以適用法
規顯有錯誤為理由，向本院提出再抗告狀，（須附繕本一份及繳
納再抗告裁判費新台幣1,000元），經本院許可後始可再抗告。
中    華    民    國    97    年    4    月     22    日
                                     書 記 官  曾寶生


司法院資訊處製作；財團法人民間司法改革基金會備份。
